臺灣臺南地方法院刑事判決　　　　　　　　　　　　　　九十年度交自字第一六號
　　自　訴　人　乙○○
　　被　　　告　甲○○
右列被告因過失傷害案件，經自訴人提起自訴，本院判決如左：
    主  文
甲○○從事業務之人，因業務上之過失傷害人，處拘役伍拾伍日，如易科罰金，以參
佰元折算壹日。
    事  實
一、甲○○受雇於「興南客運公司」擔任大客車司機，係從事駕駛業務之人，於民國
    九十年六月三十日下午十六時三十分許，駕駛車牌號碼ＦＵ－七七一號營業用大
    客車，沿台南縣大內鄉南一八一線，自大內往新中，由南向北方向行駛，途經上
    開路段一點五公里處，即石湖村新厝七九之二號前、隆大高幹一五二號旁時，理
    應注意汽車行駛時，駕駛人應注意車前狀況，並隨時採取必要之安全措施，而依
    當時天候晴、日間自然光線充足、柏油路面、路面乾燥、無缺陷、道路上未有任
    何障礙物、視距復屬良好等情形以觀，客觀上亦無不能注意之情事，其竟疏於注
    意車前狀況，貿然通過該路段。適同一時地丙○○騎乘腳踏車，沿同一路段同一
    方向之機車道行駛，亦應注意慢車行駛，應遵守道路交通標誌、標線、號誌之指
    示，慢車不得侵入快車道或人行道行駛，並不得在禁止穿越地段穿越道路之規定
    。而依當時之情形，又無不能注意之情事，竟亦疏於注意，於通過上開路段時，
    貿然穿越道路，未注意車前狀況隨時取應變措施。由於雙方皆有上述過失，避剎
    皆已不及，雙方之車輛遂於前開交岔路口發生碰撞。丙○○因之受有「頭部外傷
    、顱骨骨折、併顱內出血、腦震盪、疑聽小骨鏈或神經性聽力障礙」等傷害。
二、案經自訴人提起自訴。
    理  由
一、訊據被告甲○○對於係「興南客運公司」司機及於右述時、地，駕車行經前開路
    口，並與被害人所騎乘之腳踏車發生碰撞之事實坦承不諱，然矢口否認有何過失
    傷害之犯行，辯稱：「是被害人突然大迴轉所以我才剎車不及」「我是撞擊腳踏
    車之腳踏板處，而非腳踏車後方」，是其駕駛行為並無過失云云。
二、經查：大客車之撞擊點在大客車前方保險桿懸掛之車牌偏左處，正於道路雙黃線
    上方。至腳踏車之撞擊處，參酌被告於本院審理中供稱：我先撞到被害人的後
    腰，再撞到車後反光鏡等語，被害人於本院審理中證稱：撞到我的後腰等語，
    被害人之母鍾正敏於所書之函件中稱係自後腰後撞及等語，及被害人係倒在
    南下車道內等，足認發生撞及時被害人應係斜穿道路，被告先由左斜側方撞及腳
    踏車之後車輪再撞及被害人之後腰，以致被害人遭撞及後倒向對向車道，如係撞
    及腳踏板，應係撞及被害人之左臂及腰臀部而非後腰，故被告辯稱係撞及腳踏板
    處應不足採。次查：經檢視被告所提供肇事時之錄影帶，被告係突然剎車，此亦
    可由車後僅留下一點三九公尺之剎車痕可證。剎停之時大客車左側前後輪均在南
    下車道。綜上所述：足認被害人係迴轉至道路中心，被告意圖超越時始遭撞擊，
    從而被告所辯均不足採信。
三、次查：被告所為前開犯罪事實，另有台南縣警察局善化分局製作之道路交通事故
    調查報告表一紙及交通事故蒐證照片六張在卷足憑，又被害人因本件車禍而受有
    如事實欄所載等傷害，復有奇美醫學中心九十年七月八日、九日、財團法人私立
    中國醫藥學院附設醫院九十年九月四日、同濟中醫聯合診所九十年十二月十七日
    出具之診斷證明書各一紙及奇美醫院病歷紀錄一份存卷可參。
四、按汽車行駛時，駕駛人應注意車前狀況，並隨時採取必要之安全措施，道路交通
    安全規則第九十四條第三項定有明文。本件被告駕車於道路上行駛，本應注意上
    開道路交通安全規則，而案發當時，天候晴、日間自然光線充足、柏油路面、路
    面乾燥、無缺陷、道路上未有任何障礙物、視距復屬良好等情形以觀，復有台南
    縣警察局道路交通事故調查報告表一紙載明可考，據此判斷，客觀上亦無不能注
    意之情事，其竟疏於注意車前狀況，貿然行駛，致與被害人所騎乘之腳踏車相撞
    ，是被告之駕駛行為，顯有過失。
五、況本件經送台灣省台南區行車事故鑑定委員會鑑定結果，亦認被告未注意車前狀
    況，係本件車禍之肇事原因，有該委員會九十一年一月十一日南鑑字第九○一六
    ○四號函及所附之鑑定意見書一份附卷可參，此益證被告駕車肇事致被害人受傷
    之行為，確有過失無疑。
六、另按慢車行駛，應遵守道路交通標誌、標線、號誌之指示，在劃設之慢車道上靠
    右順序行駛，在未劃設慢車道之道路，應靠右側路邊行駛，不得侵入快車道或人
    行道行駛，並不得在禁止穿越地段穿越道路。道路交通安全規則第一百二十四條
    定有明文。經查腳踏車係為慢車，被害人自應遵守前開規定，竟疏未注意貿然穿
    越繪有雙黃實線之道路，被害人自亦有極為嚴重之疏失，況前開鑑定結果，亦認
    告訴人橫越道路未注意左右來車，係本件車禍之肇事原因，有該鑑定意見書一份
    可考，足認告訴人於本件車禍肇事，與有過失無疑。
七、再查：被害人騎乘腳踏車，行經上述路段，穿越道路未注意左右來車，係本件車
    禍之肇事原因，雖亦有前述鑑定意見書載明可證，然被告之前述過失，既與被害
    人之過失，併合而為本件車禍肇事之原因，故被害人之過失或可供做量刑時之斟
    酌，但被告之刑責則不能因此相扺而獲得免除。
八、末查，本件被害人係因此次車禍而受有如事實欄所載之傷害，故被告之過失駕車
    行為，與被害人所受之傷害結果間，復具有相當因果關係，是本件事證已甚明確
    ，被告過失傷害之犯行堪予認定。
九、核被告甲○○所為，係犯刑法第二百八十四條第二項前段之業務過失傷害罪。本
    院審酌被告之生活狀況、品行、智識程度、犯罪所生之危險、被告之過失程度、
    告訴人所生之損害，及被告肇事後，未與告訴人就民事損害賠償事宜，達成和解
    ，本件車禍之肇事，告訴人亦有極為嚴重之過失，不得僅以被害人受傷嚴重逕以
    論處被告重刑等情，及被告犯後之態度尚非惡劣等一切情狀，量處如主文所示之
    刑，並諭知易科罰金之折算標準，以資懲儆。
據上論斷，應依刑事訴訟法第三百四十三條、第二百九十九條第一項前段，刑法第二
百八十四條第二項前段、第四十一條第一項前段，罰金罰鍰提高標準條例第一條前段
、第二條，判決如主文。
中      華      民      國      九十一      年    二      月    十八    日
                                臺灣臺南地方法院交通法庭
                                    法  官  蔡  直  青
右正本證明與原本無異。
如不服本判決，應於判決送達後十日內向本院提出上訴狀( 應附繕本 )。
                                    書記官  孫  鈴  堯
中      華      民      國      九十一      年    二      月    十九    日
附錄本案論罪科刑法條全文：
中華民國刑法第二百八十四條第二項
 (過失傷害罪)
從事業務之人，因業務上之過失傷害人者，處一年以下有期徒刑、拘役或一千元以下
罰金，致重傷者，處三年以下有期徒刑、拘役或二千元以下罰金。
